臺灣臺南地方法院民事裁定
111年度消債更字第84號
聲  請  人
即 債 務人  賈峻皓即賈忠哲即謝忠哲

代  理  人  宮良銘律師（法律扶助)
上列聲請人依消費者債務清理條例聲請更生，本院裁定如下：
    主  文
聲請人賈峻皓即賈忠哲即謝忠哲自民國111年5月24日17時起開始
更生程序，並命司法事務官進行本件更生程序。
    理  由
一、按債務人不能清償債務或有不能清償之虞者，得依本條例所
    定更生或清算程序，清理其債務；債務人對於金融機構負債
    務者，在聲請更生或清算前，應向最大債權金融機構請求協
    商債務清償方案，或向其住、居所地之法院或鄉、鎮、市、
    區調解委員會聲請債務清理之調解；協商或調解成立者，債
    務人不得聲請更生或清算。但因不可歸責於己之事由，致履
    行有困難者，不在此限；本條例施行前，債務人依金融主管
    機關協調成立之中華民國銀行公會會員，辦理消費金融案件
    無擔保債務協商機制與金融機構成立之協商，準用前2項之
    規定，消費者債務清理條例（下稱消債條例）第3條、第151
    條第1項、第7項、第9項分別定有明文。依立法理由，債務
    人與債權人成立協商或調解後，即應依誠信原則履行，故應
    限制於債務人因不可歸責於己之事由，致履行顯有重大困難
    時，始得聲請更生或清算，俾債務人盡力履行協商或調解方
    案，避免任意毀諾。準此，債務人依自己之清償能力，自主
    與債權人協商按月分期清償之金額，非有嗣後協商基礎條件
    發生情事變更，且該情事變更非可歸責於債務人，致原協商
    方案有履行困難甚或履行不能之情形，債務人不得再向法院
    聲請更生或清算。
二、聲請意旨略以：聲請人積欠無擔保或無優先權之債務總額約
    為新臺幣（下同）586,685元，為清理債務，依消債條例第1
    51條規定，於民國111年1月間與最大債權金融機構中國信託
    商業銀行股份有限公司（下稱中信銀行）進行前置調解，中
    信銀行未提供還款方案，而聲請人現於倆伙餐飲企業社兼職
    餐飲業服務人員，每月平均收入12,240元，另兼職DJ，每次
    出場費2,000元，以每月出席4場計算，約8,000元，總計每
    月總收入約20,240元，扣除每月必要生活費用18,932元、聲
    請人之母即訴外人賈秀英之扶養費用7,500元後，已無力負
    擔還款方案，致調解不成立。又聲請人無擔保或無優先權之
    債務未逾12,000,000元，復未經法院裁定開始清算程序或宣
    告破產，亦無依消債條例或破產法之規定而受刑之宣告之情
    。爰依消債條例規定聲請准依更生程序清理債務等語。
三、經查：
　㈠聲請人為一般消費者，並未從事營業，現積欠無擔保或無優
    先權之債務總額約為586,685元，未逾12,000,000元，聲請
    人於111年1月間向本院聲請與最大債權金融機構中信銀行間
    債務清理之調解，惟調解並未成立等情，有聲請人提出之財
    團法人金融聯合徵信中心之債權人清冊、全國財產稅總歸戶
    財產查詢清單、108、109年度綜合所得稅各類所得資料清單
    、本院臺南簡易庭調解不成立證明書、戶籍謄本及財團法人
    金融聯合徵信中心之當事人綜合信用報告為證（調字卷第31
    -41頁、本院卷第21、149-150、173-180頁）。從而，聲請
    人主張其為一般消費者，無擔保或無優先權之債務總額未逾
    12,000,000元，且於提起本件更生聲請前，業已踐行前置調
    解程序而調解不成立等情，應堪認定。
　㈡聲請人主張其聲請更生時，受雇於唯一餐飲娛樂企業社，月
    薪約30,000元，於111年2月21日遭解雇，同年月22日摔傷，
    需休養3個月，現於倆伙餐飲企業社兼職餐飲業服務人員，
    每月平均收入12,240元，另兼職DJ，每次出場費2,000元，
    以每月出席4場計算，約8,000元，總計每月總收入約20,240
    元等語，業據聲請人提出收入切結書、在職薪資證明、診斷
    證明書為證(本院卷第155-159頁)，此外，聲請人目前未領
    取政府之津貼或補助，有臺南市政府社會局111年4月19日南
    市社助字第1110526297號函存卷可考（本院卷第183頁），
    復查無其他證據資料證明聲請人尚有其主張收入以外之所得
    ，是認聲請人每月收入應為20,240元，並以此金額作為償債
    能力之計算基礎。　
  ㈢按債務人必要生活費用，以最近1年衛生福利部或直轄市政府
    所公告當地區每人每月最低生活費1.2倍定之。受扶養者之
    必要生活費用，準用第1項規定計算基準數額，並依債務人
    依法應負擔扶養義務之比例認定之，消債條例第64條之2第1
    項、第2項分別定有明文。而以最近1年衛生福利部所公告之
    臺南市每人每月最低生活費14,230元之1.2倍計算之，即為1
    7,076元，是聲請人自陳每月必要生活費用逾17,076元部分
    ，並無可採。次按受扶養權利者，以不能維持生活而無謀生
    能力者為限，民法第1117條第1項定有明文。經查，聲請人
    之母賈秀英為56年4月1日生，患有腦梗塞、高血壓、糖尿病
    ，為重度障礙，領有身心障礙者生活補助費5,065元及租金
    補助3,600元，有聲請人提出之臺南市政府線上即時服務系
    統回覆函、賈秀英郵政存簿儲金簿、戶籍謄本、診斷證明書
    、中華民國身心障礙證明（本院卷第59-66、149-153頁）及
    本院依職權查調之臺南市政府社會局111年4月19日南市社助
    字第1110526297號函（本院卷第183頁）存卷可佐，應認賈
    秀英雖未屆退休年齡，但為重度身心障礙人士，有受扶養之
    必要，且其生活費標準，亦應以上開最低生活費標準為限。
    故依前述每人每月17,076元之生活費標準，由聲請人與訴外
    人即其妹共同支出賈秀英之生活費，聲請人每月扶養賈秀英
    之費用，應以4,206元為其上限【計算式：(17,076元－5,065
    元－3,600元)÷2人＝4,206元，元以下4捨5入】，聲請人自陳
    每月支出賈秀英扶養費用逾4,206元部分，並無可採。是認
    聲請人每月必要生活支出為21,282元【計算式：17,076＋4,2
    06＝21,282】。
  ㈣聲請人曾於111年1月間向本院聲請與最大債權金融機構中信
    銀行進行前置調解，中信銀行未提供還款方案等情，有聲請
    人提出之本院臺南簡易庭調解不成立證明書存卷可查（本院
    卷第21頁），且經本院依職權調閱本院111年度南司消債調
    字第17號卷宗核閱屬實，則以聲請人每月所得20,240元，扣
    除每月必要生活支出21,282元後，已入不敷出【計算式：20
    ,240－21,282＝-1,042】。又聲請人名下並無財產等情，有聲
    請人提出之全國財產稅總歸戶財產查詢清單存卷可佐（調字
    卷第37頁）。依此，聲請人陳稱其收入無法負擔全部債務，
    應堪採信。
四、綜上所述，聲請人係一般消費者，積欠之無擔保或無優先權
    債務在12,000,000元以下，亦曾踐行前置調解程序而調解不
    成立，且綜合聲請人之收入財產及必要生活支出之情形，確
    有不能清償債務之虞之情形。此外，聲請人未經法院裁定開
    始清算程序或宣告破產，亦無依消債條例或破產法之規定而
    受刑之宣告之情，有本院民事紀錄科查詢表、臺灣高等法院
    被告前案紀錄表在卷可憑（本院卷第33-38頁），復查無消
    債條例第6條第3項、第8條或第46條各款所定駁回更生聲請
    之事由存在，自有藉助更生制度調整其與債權人間之權利義
    務關係，重建其經濟生活之必要。從而，聲請人聲請更生，
    於法應屬有據。
五、法院裁定開始更生或清算程序後，得命司法事務官進行更生
    或清算程序，必要時得選任律師、會計師或其他適當之自然
    人或法人一人為監督人或管理人，消債條例第16條第1項定
    有明文。查本件既經本院裁定開始更生程序，爰併依前開規
    定，命司法事務官進行更生程序。
中　　華　　民　　國　　111 　年　　5 　　月　　24　　日
                  民事消債法庭  法  官  施介元
以上正本係照原本作成。　　　　　　　　　
本裁定不得抗告。
本裁定已於民國111年5月24日17時公告。
中　　華　　民　　國　　111 　年　　5　 　月　　24　　日
                                 書記官  曾怡嘉